【裁判字號】    97,審消債更,2669
【裁判日期】    971029
【裁判案由】    聲請更生程序
【裁判全文】
臺灣高雄地方法院民事裁定        97年度審消債更字第2669號
聲  請  人  甲○○
代  理  人  莊孝襄律師
上列當事人因消費者債務清理事件聲請更生，本院裁定如下：
    主  文
聲請人應於本裁定送達後十四日內，補提已向最大債權金融機構
申請協商及財產收入狀況等證明文件到院。
    理  由
一、按債務人對於金融機構因消費借貸、自用住宅借款、信用卡
    或現金卡契約而負債務，在聲請更生或清算前，應提出債權
    人清冊，以書面向最大債權金融機構請求協商債務清償方案
    並表明共同協商之意旨；債務人聲請更生時，應提出財產及
    收入狀況說明書及其債權人、債務人清冊，消費者債務清理
    條例（下稱本條例）第151 條第1 項及第43條第1 項分別定
    有明文。又聲請更生或清算不合程式、不備其他要件或拒絕
    提出關係文件者，法院應以裁定駁回之，但其情形可以補正
    者，法院應定期間先命補正，復為本條例第8 條、第46條所
    明定。
二、本件聲請意旨略以：其有不能清償債務情事，對於金融機構
    因消費借貸、自用住宅借款、信用卡或現金卡契約而負債務
    ，曾以書面向最大債權金融機構請求協商，逾30日不開始協
    商，且其無擔保或無優先權之債務總額未逾新臺幣1,200 萬
    元，復未經法院裁定開始清算程序或宣告破產，爰請求准予
    更生等語。
三、惟查：聲請人於聲請更生前雖曾於民國97年9 月14日發函予
    最大債權金融機構匯豐（原中華）銀行申請協商，惟其並未
    提出依金融機構前置協商機制規定檢附相關財產及收入狀況
    等證明文件申請協商及金融機構拒絕協商等證明文件，是本
    件更生聲請是否已符合協商前置程序，即有疑義。按消費者
    債務清理條例第151 條第1 項所定協商前置程序係以債務人
    受法院裁定開始更生或清算程序為債務清理之最後手段，而
    債務人對於金融機構因消費借貸、自用住宅借款、信用卡或
    現金卡契約而負債務，其法律關係較單純明確，金融機構並
    訂有債務協商機制，如能協商成立，債務人或不須依消費者
    債務清理條例聲請更生或清算，可疏減法院負擔，有效分配
    司法資源之目的而設。又金融機構債權人為明瞭債務人之財
    產、收入、業務及信用狀況以進行協商，金融機構債權人於
    所定債務協商機制要求債務人應提供前置協商申請書、身分
    證正反面影本、前置協商申請人財產及收支狀況說明書、債
    權人清冊國稅局核發之近1 個月內財產資料清單及最近2 個
    年度之綜合所得資料清單、近3 個月之薪資證明文件、勞工
    保險卡等資料，誠屬必要。是倘債務人未提供上開資料致前
    置協商申請遭退件，應視為自始未申請協商，自不得逕行聲
    請更生。爰定期命補正聲請人已依金融機構前置協商機制檢
    附前揭財產及收入狀況等證明文件向最大債權金融機構申請
    協商之證明文件到院。倘最大債權金融機構於聲請人檢附相
    關財產收入證明文件申請協商後30日不開始協商或自開始協
    商之翌日起逾90日協商不成立，則請補提如附表所示財產收
    入狀況等證明文件到院，如逾期未補正，則駁回其更生聲請
    。
中    華    民    國    97    年    10    月    29    日
              民事第三庭    法      官  楊國祥
上為正本係照原本作成。
本件不得抗告。
中    華    民    國    97    年    10    月    29    日
                            書  記  官  林玉珊
附表：
1.提出於消費者債務清理條例施行後，聲請人向最大債權金融機
  構檢附下列資料：(1)前置協商申請書正本(2)身份證正反面影本
  (3)前置協商申請人財產及收支狀況說明書正本(4)債權人清冊（
  檢附向財團法人金融聯合徵信中心申請金融機構債權人清冊正
  本）(5)近2 年度綜合所得資料清冊及最近1 個月核發之財產資
  料清單(6)近3 個月薪資證明文件(7)勞工保險被保險人投保資料
  表及明細正本（如無投保則無須提供）申請協商（須提出全部
  申請資料及最大債權金融機構收受之證明）及協商結果之證明
  文件。
2.聲請人債權人清冊載列「玉山銀行」有信用卡債權，惟卷內之
  財團法人聯合徵信中心信用記錄--債務清理條例前置協商專用
  債權人清冊並無此筆記錄，請聲請人說明該筆債權是否確實存
  在或為誤列，若確實存在，應提出債權存在證明文件並陳報其
  債權數額，若屬漏列亦應更新債權人清冊。
3.聲請人曾擔任「長貿工業股份有限公司」之董事、「喬鴻實業
  股份有限公司」之董事長，請說明該二公司之營業及任職期間
  ，若聲請更生前5 年內仍任職，應說明該期間之營業狀況，並
  提出營利事業所得稅申報資料；另，聲請人目前擔任「宜良橡
  膠工業股份有限公司」之董事長，請聲請人說明聲請前5 年內
  該公司之營業狀況，並提出營利事業所得稅申報資料。
4.聲請人有無其他如儲蓄型保險、投資型保險單、股票、基金或
  其他財產及收入，如有，亦應併為陳明其種類之現值金額及提
  出證明文件影本。
5.聲請前5 年之勞保及前2 年健保之投保資料（包括投保單位及
  金額）。
6.依法應分擔之扶養母親王阿詩義務人數、分擔比例及家族系統
  表。
7.說明聲請前2 年內每月必要支出及扶養費證明文件（須提列明
  細與收據，例如膳食、交通、置裝、教育、醫療等等）。
8.聲請前2 年每月實際向各債權人（含所有無擔保債權人）清償
  貸款之數額及明細。
9.提出車號BA-2656行照影本。
10.其餘有不能清償債務或不能清償債務之虞之相關證明文件
  （例如生病之診斷證明書、非自願性離職證明書等）。


司法院資訊處製作；財團法人民間司法改革基金會備份。
